臺灣高雄地方法院刑事判決　　　　　　　100年度訴字第116號
公　訴　人　臺灣高雄地方法院檢察署檢察官
被　　　告　吳立仁
選任辯護人　吳保仁律師
被　　　告　岑學為
指定辯護人　高慶福律師
上列被告因毒品危害防制條例案件，經檢察官提起公訴（98年度
偵字第31726 號、99年度偵字第2473號），本院判決如下：
    主  文
吳立仁販賣第二級毒品，累犯，處有期徒刑玖年，未扣案之販毒
所得新臺幣伍佰元沒收，如全部或一部不能沒收時，以其財產抵
償之。又共同販賣第二級毒品，累犯，處有期徒刑玖年，扣案如
附表編號2 所示之物沒收銷燬，扣案如附表編號3 至4 所示之物
連帶沒收，未扣案之販毒所得新臺幣壹仟元連帶沒收，如全部或
一部不能沒收時，以其與岑學為之財產連帶抵償之。應執行有期
徒刑拾年，扣案如附表編號2 所示之物沒收銷燬，扣案如附表編
號3 至4 所示之物連帶沒收，未扣案之販毒所得新臺幣壹仟伍佰
元，其中新臺幣伍佰元沒收，如全部或一部不能沒收時，以其財
產抵償之；其餘新臺幣壹仟元連帶沒收，如全部或一部不能沒收
時，以其與岑學為之財產連帶抵償之。
岑學為共同販賣第二級毒品，累犯，處有期徒刑捌年。扣案如附
表編號2 所示之物沒收銷燬，扣案如附表編號3 至4 所示之物連
帶沒收，未扣案之販毒所得新臺幣壹仟元連帶沒收，如全部或一
部不能沒收時，以其與吳立仁之財產連帶抵償之。
    事  實
一、吳立仁前於民國97年間因施用毒品、偽造文書案件，經本院
    97年度審簡字第5959號判決分別判處有期徒刑4 月、4 月，
    定應執行有期徒刑6 月，嗣經上訴駁回而確定，於98年7 月
    10日易科罰金執行完畢。詎仍不知悔改，明知甲基安非他命
    為毒品危害防制條例第2 條第2 項第2 款所列之第二級毒品
    ，不得持有、販賣，竟基於意圖營利而販賣第二級毒品之犯
    意，於98年8 月間某日，因黃永發（原名鍾永發，下同）在
    其與吳立仁共同友人劉文康位於高雄市○○區○○路349 號
    5 樓之住處，詢問劉文康有無管道可購得甲基安非他命，劉
    文康隨即撥打吳立仁持用之0000-000000 號行動電話門號（
    該門號SIM 卡及搭配之行動電話均未扣案）聯絡吳立仁，15
    分鐘後，吳立仁抵達劉文康前揭住處，即以新臺幣（下同）
    500 元之價格，販賣重量不詳之甲基安非他命1 包給黃永發
    ，並向黃永發收取價金500 元。
二、岑學為前於94年間因施用毒品案件，為本院94年度訴字第31
    66號判決判處有期徒刑10月確定；復於95年間因詐欺案件，
    經本院95年度簡字第1137號判決判處有期徒刑4 月確定，經
    裁定應執行有期徒刑1 年確定；又於95年間因施用毒品案件
    ，經本院95年度訴字第635 號判決分別判處有期徒刑10月、
    3 月，定應執行有期徒刑1 年確定，嗣經減刑並定應執行有
    期徒刑6 月確定，上開各罪接續執行，於96年9 月30日縮刑
    期滿執行完畢。詎仍不知悔改，明知甲基安非他命為毒品危
    害防制條例第2 條第2 項第2 款所列之第二級毒品，不得持
    有、販賣，竟因吳立仁免費供其吃住，即與吳立仁共同基於
    意圖營利而販賣第二級毒品之犯意聯絡，於98年8 月間某日
    （即上述吳立仁販賣甲基安非他命予黃永發之隔週），因黃
    永發在劉文康前揭住處，詢問劉文康有無管道可購得甲基安
    非他命，劉文康隨即撥打吳立仁持用之上開行動電話門號聯
    絡吳立仁，約1 小時後，吳立仁、岑學為共同抵達劉文康前
    揭住處，並由吳立仁取出內包有甲基安非他命之白色工作手
    套1 只交給岑學為，再由岑學為自該白色工作手套內取出重
    量不詳之甲基安非他命1 包交給黃永發，並收取黃永發放置
    在該處桌上之價金1,000 元，以此方式共同販賣甲基安非他
    命給黃永發1 次。嗣經警於98年10月20日下午3 時10分許，
    在岑學為位於高雄市○○區○○街88號LB-88 號房之租屋處
    ，經岑學為同意搜索，當場扣得如附表編號1 至8 所示之物
    ；復經警於98年11月23日上午11時45分許，在高雄市○○區
    ○○路二段109 號6 樓，依法拘提吳立仁，並扣得如附表編
    號9 所示之物，而循線查獲上情。
三、案經高雄市政府警察局苓雅分局移送臺灣高雄地方法院檢察
    署檢察官偵查起訴。
    理  由
壹、證據能力部分：
一、證人即共同被告岑學為之警詢陳述，有證據能力：
    按被告以外之人於審判外之言詞或書面陳述，除法律有規定
    外，不得作為證據；被告以外之人於檢察事務官、司法警察
    官或司法警察調查中所為之陳述，與審判中不符時，其先前
    之陳述具有較可信之特別情況，且為證明犯罪事實存否所必
    要，得為證據，刑事訴訟法第159 條第1 項、第159 條之2
    分別定有明文。經查，證人即共同被告岑學為於警詢中之陳
    述，就其有無為被告吳立仁分裝、送交甲基安非他命給毒品
    買家一事，與其在本院審理中之證述大相逕庭，分別有證人
    岑學為之警詢筆錄、審判筆錄在卷可稽。而觀之證人岑學為
    警詢筆錄採一問一答方式進行，且全程錄音錄影，有其警詢
    筆錄及錄影光碟附卷可參。又綜觀全卷，證人岑學為並未陳
    稱其警詢陳述非出於其自由意志所為，亦無事證顯示其警詢
    陳述有遭受誘導、其他不正方法訊問或非出於其自由意志而
    為陳述之情形，堪認其警詢筆錄之製作，係依法定程序為之
    ，並無違法取供之情事，其陳述之信用性已受保障。再衡諸
    證人岑學為製作警詢筆錄時，較接近案發時點，印象較為清
    晰，且陳述當時未直接面對共同被告吳立仁，心情較為篤定
    ，壓力較小，較有可能為任意陳述，憑信性甚高，經考量其
    於審判外及審判中陳述之外部附隨環境及條件，應認其先前
    之陳述具有較可信之特別情況，且其於警詢中就本件案情之
    陳述，係證明本案犯罪事實有無及經過所不可或缺之證據，
    與本案待證事實間具有相當之關聯性及必要性，符合刑事訴
    訟法第159 條第2 之規定而有證據能力。被告吳立仁及其辯
    護人辯稱：證人岑學為之警詢陳述無證據能力云云，不足採
    信。
二、證人黃永發、劉文康、證人即共同被告岑學為之偵訊陳述，
    均有證據能力：
    按被告以外之人於偵查中向檢察官所為之陳述，除顯有不可
    信之情況者外，得為證據，刑事訴訟法第159 條之1 第2 項
    定有明文。本件證人黃永發、劉文康於檢察官偵查中所為之
    證述內容，業經其等具結擔保證詞之真實性，而證人即共同
    被告岑學為於偵訊中，就檢察官訊問所為之陳述，雖未經具
    結，惟係因其就訊時係以被告之身分應訊，依法不得令其具
    結，自無違法可言。參以依本案卷證資料所示，上開證據之
    取得過程均無瑕疵，未發現有何顯有不可信之情況，且與本
    案相關之待證事實均具有關連性，依前揭刑事訴訟法第159
    條之1 第2 項之規定，俱有證據能力。
三、其他不爭執之供述及非供述證據，均有證據能力：
    按被告以外之人於審判外之言詞或書面陳述，除法律有規定
    者外，不得作為證據，刑事訴訟法第159 條第1 項定有明文
    。又被告以外之人於審判外之陳述，雖不符刑事訴訟法第15
    9 條之1 至第159 條之4 之規定，而經當事人於審判程序同
    意作為證據，法院審酌該言詞陳述或書面陳述作成時之情況
    ，認為適當者，亦得為證據。當事人、代理人或辯護人於法
    院調查證據時，知有第159 條第1 項不得為證據之情形，而
    未於言詞辯論終結前聲明異議者，視為有前項之同意，刑事
    訴訟法第159 條之5 亦定有明文。本件以下所引用之證據，
    均經本院依法踐行調查證據程序，公訴人、被告2 人及其等
    辯護人俱不爭執各該證據之證據能力，且迄至本院言詞辯論
    終結前，未就上開證據之證據能力聲明異議，復查無依法應
    排除其證據能力之情形，本院審酌上開證據之形式及取得過
    程並無瑕疵、與待證事實具有關連性等情況，認為適當，揆
    諸前揭規定，認上開證據俱有證據能力，均得為本案之證據
    。
四、至被告吳立仁及其辯護人主張證人黃永發、劉文康之警詢陳
    述無證據能力乙節，因其2 人之警詢陳述，未經本院採為認
    定被告2 人有罪之依據，爰不贅述其證據能力，附此敘明。
貳、實體部分：
一、被告2 人及其等辯護人之答辯要旨：
(一)訊據被告吳立仁固坦承認識岑學為、黃永發、劉文康，且曾
    去過劉文康住處等事實，惟矢口否認有何販賣第二級毒品之
    犯行，辯稱：伊沒有販賣毒品，伊到劉文康家是因為當時劉
    文康母親過世，伊送白包過去云云。被告吳立仁之辯護人則
    以：(1)共同被告岑學為固曾在警詢、偵訊中供稱是幫被告吳
    立仁販毒，但於審理中已坦承是懷疑自己被抓是因吳立仁報
    警所致，為報復吳立仁，始捏造幫吳立仁販毒的不實供述。
    且共同被告岑學為於警詢時供稱扣案帳簿是其用來記錄毒品
    交易所用等語，倘若岑學為僅是幫吳立仁販毒，豈會連帳冊
    都由岑學為記載並保管？況警方查獲岑學為時，在岑學為所
    用行動電話中，發現戴清山曾以簡訊向岑學為購買1,000 元
    之海洛因，岑學為並自承曾2 次無償提供安非他命給戴清山
    施用，則若有人販毒，應是岑學為，絕無岑學為幫吳立仁送
    毒品之理。(2)證人黃永發固有指訴吳立仁，但其歷次陳述不
    一，不足採信。(3)被告吳立仁固曾到證人劉文康住處2 次，
    但1 次是送弔唁，第2 次是劉文康向吳立仁借款10,000元，
    吳立仁將款項送到劉文康住處，且劉文康就該筆借款目前僅
    還1,500 元，尚積欠8,500 元，因被吳立仁追討債務，為圖
    賴債，順勢配合岑學為之供詞而誣陷吳立仁販毒。綜上，被
    告吳立仁係受誣陷，請為無罪諭知云云，為被告吳立仁辯護
    。
(二)訊據被告岑學為固坦承認識吳立仁、黃永發、劉文康之事實
    ，惟矢口否認有何販賣第二級毒品之犯行，辯稱：伊沒有販
    賣毒品，也沒有幫吳立仁轉交毒品給黃永發，伊在警詢、偵
    訊中說有幫吳立仁送交毒品給買家云云，是想害吳立仁。因
    為伊被警察抓前，伊有打電話給吳立仁，吳立仁叫伊出門，
    伊才到門口就被警察抓了，所以伊懷疑是吳立仁叫警察來抓
    伊云云。被告岑學為之辯護人則以：岑學為已於法院審理時
    說明其於警詢、偵訊中關於有幫吳立仁送交毒品給買家之陳
    述，是為了害吳立仁，故岑學為於警詢、偵訊之自白即與事
    實不符，自不能證明岑學為犯罪，請為岑學為無罪諭知云云
    ，為被告岑學為辯護。
二、犯罪事實一部分：
(一)證人黃永發於偵訊及本院審理中證稱：伊在吳立仁讀國中時
    就認識吳立仁，伊叫吳立仁「黑人（臺語）」，也差不多同
    時期認識劉文康，都是住眷村的，岑學為則是伊國中同屆同
    學，伊稱岑學為「螞蟻」。98年8 月晚上伊打電話給劉文康
    ，問劉文康有沒有地方買毒品，劉文康叫伊直接去劉文康家
    ，伊到了之後，直接跟劉文康講伊要購買的安非他命數量，
    劉文康再打電話給吳立仁、岑學為，約15分鐘後，吳立仁、
    岑學為就到劉文康家，伊看到吳立仁從工作手套裡拿出2 包
    安非他命，吳立仁將其中1 包500 元的安非他命拿給劉文康
    ，劉文康再拿給伊。而伊先前已把購毒的500 元交給劉文康
    ，伊不知道劉文康有無將500 元交給吳立仁或岑學為等語（
    見臺灣高雄地方法院檢察署《下稱高雄地檢署》98年度偵字
    第31726 號卷《下稱偵卷》第66至67頁、本院100 年度訴字
    第116 號卷《下稱訴字卷》第48、52頁）；證人劉文康於偵
    訊及本院審理中證稱：吳立仁是伊國小同學，綽號叫「黑人
    」，岑學為是伊眷村的朋友也是學長，綽號是「螞蟻」，伊
    也認識黃永發，黃永發叫伊「小豆」或「豆子」，黃永發、
    岑學為都是大寮眷村那邊的人，從小就認識。98年8 、9 月
    時有一次，黃永發先到伊住處，在伊住處撥電話給吳立仁，
    因為伊住處隔音不好，伊在房間有聽到黃永發在客廳講電話
    ，黃永發稱呼對方「黑人」，並說自己在「豆子」家，看方
    不方便過來一下，過20、30分鐘後，吳立仁、岑學為一起到
    伊住處，黃永發在伊住處客廳跟吳立仁要求「用」500 元安
    非他命給黃永發，「用」的意思就是賣，500 元是吳立仁收
    ，安非他命也是吳立仁從手套裡拿出來等語（見偵卷第54至
    57頁、訴字卷第38、43至46頁），而證人黃永發、劉文康對
    於究係何人撥打電話聯絡被告吳立仁乙節，其2 人證述內容
    固非一致，然其等均證稱被告吳立仁確有於98年8 月間某日
    ，在證人劉文康住處，以500 元之代價販賣甲基安非他命1
    包給證人黃永發，則被告吳立仁於前揭時、地販賣甲基安非
    他命予證人黃永發1 次，並收取黃永發用以購毒之價金500
    元等事實已堪認定。又被告吳立仁、證人黃永發、劉文康均
    為自小熟識之朋友，業經證人黃永發、劉文康證述如前，亦
    為被告吳立仁自承在卷（見高雄市政府警察局苓雅分局98年
    10月20日高市警苓分偵字第0980031296號解送人犯報告書卷
    《下稱警卷》第76頁反面），準此，倘若證人黃永發一開始
    即知悉可向被告吳立仁購毒，其自行聯絡被告吳立仁接洽購
    毒事宜即可，應無須先詢問證人劉文康購毒管道之必要，足
    認此部分應以證人黃永發之陳述較為可採。另證人劉文康於
    偵訊中固表示均是撥打被告吳立仁之行動電話或以公共電話
    聯絡吳立仁，但已忘記吳立仁之行動電話號碼等語（見偵卷
    第57頁），然被告吳立仁於警詢時自承：0000-000000 號行
    動電話門號是伊於98年8 月間持用，是伊向黃永發購買使用
    等語（見警卷第74頁反面、77頁），證人即同案被告岑學為
    於警詢亦陳稱：伊與吳立仁提供毒品買家的行動電話門號是
    0000-000000 號、0000-000000 號等語（見警卷第4 頁反面
    ），堪認被告吳立仁於98年8 月間係以0000-000000 號行動
    電話門號作為販賣毒品之聯絡工具，均一併敘明。
(二)證人黃永發於本院審理中固改口證稱：伊本來是向劉文康要
    （指毒品），後來吳立仁、岑學為就來劉文康家，並拿安非
    他命出來吸，伊本來是要向吳立仁、岑學為買，但吳立仁、
    岑學為說拿去吸就好了，伊將500 元放在桌上，可是後來吳
    立仁、岑學為要走時沒有把錢拿走，伊就把錢又拿回來云云
    （見訴字卷第48至49頁）。然其此部分陳述與其偵訊陳述、
    證人劉文康之陳述均不相符，則證人黃永發此部分於本院審
    理中之陳述是否屬實，已屬可疑。參以證人黃永發於本院審
    理中就犯罪事實一部分為前揭陳述後，又續就犯罪事實二部
    分證稱：第2 次（指如犯罪事實二所示時、地）也是一樣，
    伊本來要給錢，拿1,000 元出來放桌上，但吳立仁、岑學為
    沒有拿就走了云云（見訴字卷第49頁），因其該等證述內容
    均與其偵訊中之陳述不符，公訴人遂以其偵訊陳述相質，證
    人黃永發隨即再次改稱：伊有交錢出來，岑學為有拿，偵查
    中講的是實在。伊直接拿錢給吳立仁，吳立仁再將錢拿給岑
    學為（此部分陳述應指犯罪事實二部分，詳後述）。剛才說
    被告沒有將錢拿走，有迴護被告的意思。（問：動機？）不
    會講，在這裡（指法庭）講不出來，不方便講，怕得罪到別
    人等語（見訴字卷第49至50頁）。隨後證人黃永發就其於犯
    罪事實一所示時、地取得價值500 元之甲基安非他命後，究
    竟有無將價金500 元交給被告吳立仁一事，時而陳稱：「第
    一次的500 元沒拿，我拿去花了」，時而改稱：「我把500
    元拿給劉文康，拿給他（指劉文康）之後，我就不曉得了」
    、「我叫劉文康交給吳立仁、岑學為二人，我那時急著要回
    家，在劉文康家把毒品拿出來吸食就走了」、「我把500 元
    放桌上，誰拿的我不知道」、「第1 次的500 元，吳、岑二
    人沒有拿，我把錢拿回來」、「（第1 次拿出來的500 元）
    最後回到伊身上，伊與劉文康一起花掉」、「伊是先把500
    元交給劉文康，後來劉文康還給我了」等語（見訴字卷第50
    至51、56、60頁），其陳述反反覆覆、閃爍其詞，足認證人
    黃永發此部分陳述有意迴護被告吳立仁。況倘若被告吳立仁
    確未取走證人黃永發用以購毒之500 元現款，並由證人劉文
    康將該500 元現款又交還證人黃永發，則證人黃永發自不可
    能在偵查中表示其不知道劉文康事後有無將該500 元交給吳
    立仁等語，益徵證人黃永發於本院審理中陳稱並未將購毒之
    500 元現款交給被告吳立仁云云，係刻意迴護被告吳立仁之
    不實陳述，自不足採信。
(三)綜上，被告吳立仁於前揭時、地販賣價值500 元之甲基安非
    他命1 包給證人黃永發，並收取價金500 元之事實，即堪認
    定。被告吳立仁前開所辯各節，核屬卸責之詞，無可採信。
    被告吳立仁之辯護人所為之辯護亦不足為被告吳立仁有利之
    認定。此部分事證明確，被告吳立仁所為如犯罪事實一所示
    之犯行堪以認定，應予依法論科。至被告吳立仁及其辯護人
    請求傳訊第三人李昕乙節，然第三人李昕於本案之陳述未經
    本院採為認定事實有無之依據，且與如犯罪事實一所示犯罪
    無直接關連，自無傳訊之必要，附此敘明。
三、犯罪事實二部分：
(一)被告岑學為於警詢及偵訊中坦承：吳立仁是伊高旗高工的學
    弟，毒品都是吳立仁提供給伊，伊負責送交毒品給買家並記
    錄毒品交易帳簿資料，伊協助吳立仁送交毒品給買家的酬庸
    是吳立仁每2 日會拿500 元給伊為生活費，也會每2 日提供
    海洛因1 包給伊作酬庸，伊與吳立仁提供給毒品買家的行動
    電話門號是0000-000000 號、0000-000000 號。伊有幫吳立
    仁送交安非他命給購毒者，也有幫助吳立仁向購毒者收取購
    毒價金，再將價金交給吳立仁，毒品要賣給購毒者多少錢是
    由吳立仁決定。（問：黃永發在警詢筆錄中所述是否屬實？
    ）黃永發講的過程都對，伊有陪吳立仁到劉文康家，有看到
    黃永發在劉文康家，吳立仁有請劉文康施用安非他命等語（
    見警卷第4 至5 頁、偵卷第21至22、40頁）；而證人黃永發
    於偵訊及本院審理中證稱：伊在劉文康家向吳立仁、岑學為
    購買安非他命2 次，第1 次500 元（指前述如犯罪事實一所
    示部分），第2 次1,000 元，2 次相隔1 個禮拜。第二次是
    當時伊住在劉文康家，伊跟劉文康說要買安非他命，叫劉文
    康打給吳立仁，劉文康就打電話，約經過1 小時後，吳立仁
    、岑學為就到劉文康家，伊等4 人在劉文康家碰頭，伊把1,
    000 元放在桌上，岑學為把1,000 元收起來，吳立仁把工作
    手套交給岑學為，岑學為再從工作手套裡拿出1 包安非他命
    等語（見偵卷第66頁、訴字卷第49、56、60頁）；證人劉文
    康於偵訊及本院審理中證稱：黃永發到伊住處，問伊「有沒
    有地方幫他處理」，意思就是要伊幫忙介紹朋友賣黃永發安
    非他命，伊打電話給吳立仁，跟吳立仁說黃永發在伊住處，
    吳立仁說馬上就到，經過20、30分鐘，吳立仁、岑學為一起
    到伊住處客廳，因為伊與吳立仁比較熟，所以伊跟吳立仁說
    黃永發想要跟吳立仁「處理」1,000 元的安非他命，「處理
    」的意思就是買，吳立仁馬上從工作手套拿出1 包安非他命
    ，交給黃永發，黃永發將1,000 元放在桌上，伊不知道後來
    是誰拿走，應該是吳立仁收去的。黃永發將自己的那包安非
    他命收起來後，吳立仁又拿出一些讓在場4 人（指吳立仁、
    岑學為、劉文康、黃永發）一起施用，黃永發也有從自己的
    那一包安非他命中分一點點出來讓4 人一起施用等語（見偵
    卷第55頁、訴字卷第39至41、44至46頁），則被告岑學為有
    於98年8 月間某日與吳立仁一同至劉文康前揭住處，共同在
    該處販賣價值1,000 元之甲基安非他命1 包給證人黃永發之
    事實，已堪認定。而證人黃永發、劉文康對於被告吳立仁、
    岑學為2 人交付毒品、收取款項細節之陳述，固稍有不一，
    然對於當時有進行價值1,000 元之甲基安非他命交易一事，
    陳述則屬一致。衡諸其2 人於偵訊中接受檢察官訊問之時間
    為99年1 月間，於本院審理中到庭作證時則係100 年2 月25
    日，距離案發之98年8 月間某日已有相當時日，對於細節部
    分之記憶難免模糊，當不影響其2 人證述該日確有進行毒品
    交易一事之可信性。又考量證人劉文康僅係居間聯絡之人，
    並非購毒者，本件毒品交易與其較無直接利害關係，衡情，
    其對當日毒品交易細節之記憶應不若證人黃永發深刻，是此
    部分應以證人黃永發前揭證述內容較為可採，一併敘明。
(二)被告岑學為於警詢、偵訊中供稱：扣案之海洛因、安非他命
    ，除了少部分海洛因是伊自己要施用外，其他是伊要賣給毒
    品買家的，電子磅秤是伊賣毒品時用來秤毒品重量的，毒品
    分裝鏟是伊用來分裝海洛因、安非他命，帳簿是伊用來記錄
    毒品買家向伊購買海洛因及安非他命所用，行動電話2 具（
    指如附表編號7 、8 所示）都是吳立仁提供給伊使用，伊用
    來交易毒品聯絡買家使用。毒品都是吳立仁提供給伊，伊負
    責送交毒品給買家並記錄毒品交易帳簿資料。吳立仁每2 日
    會拿500 元給伊作為生活費，也會每2 日提供海洛因1 包（
    重量不一定）給伊作酬庸。伊與買家交易毒品後，每天晚上
    會在伊與吳立仁現租屋處，與吳立仁會帳。扣案摩托羅拉行
    動電話（指如附表編號7 所示行動電話1 支）是吳立仁的，
    其中「+000000000000 、接收星期四10：29PM、10/15/09、
    ＄2500」之簡訊內容，是伊傳簡訊給吳立仁，說當天收到2,
    500 元（會帳）等語（見警卷第3 至5 頁、偵卷第9 頁），
    並有扣案如附表編號7 所示行動電話簡訊翻拍照片2 張附卷
    可參（見警卷第30頁）。而就扣案如附表編號5 所示帳簿、
    編號6 所示標籤紙內記載文字、數字所代表意義，均據被告
    岑學為於警詢、偵訊中供述綦詳（見警卷第5 頁、偵卷第7
    至9 頁），亦有如附表編號5 所示帳簿、編號6 所示標籤紙
    內影本在卷可參（見警卷第32至43頁）。參以本件查獲警員
    於98年10月20日在被告岑學為位於高雄市○○區○○街88號
    LB-88 號房租屋處查獲被告岑學為時，當場扣得如附表編號
    1 至8 所示之物，而該處係被告吳立仁向第三人陳春招以每
    月租金5,000 元所承租，並由被告岑學為擔任租賃契約之連
    帶保證人，每月租金均由被告吳立仁支付，被告岑學為並未
    分擔租金費用等情，為被告2 人所不否認，復有高雄市政府
    警察局苓雅分局搜索扣押筆錄、扣押物品目錄表各1 份、查
    獲現場及扣案物品照片12張、扣案如附表編號5 所示帳簿部
    分內頁影本、房屋租賃契約影本各1 份在卷可稽（見警卷第
    17至20、24至29、32至49頁）。再者，本件查獲警員在被告
    岑學為前揭租屋處查扣如附表編號2 所示之晶體共4 包，經
    送高雄醫學大學附設中和紀念醫院檢驗結果，確均為甲基安
    非他命，有該醫院檢驗報告4 紙可參（見偵卷第42至45頁）
    。倘若被告岑學為並未為被告吳立仁送交毒品給買家，自不
    須傳送簡訊與被告吳立仁對帳，亦無庸就每日毒品交易情形
    為詳細之登載，被告吳立仁更無為被告岑學為支付租金之必
    要，足認被告岑學為自白有為被告吳立仁送交毒品給買家並
    記帳之陳述與事實相符，益徵被告吳立仁、岑學為確有共同
    販賣毒品之行為。
(三)證人即共同被告岑學為於本院審理中固改口證稱：伊先前稱
    幫吳立仁送交毒品給買家，吳立仁免費提供伊吃、住及毒品
    ，都是虛構的，因為當時伊對吳立仁心懷怨恨。伊被抓當天
    ，伊打電話給吳立仁，吳立仁叫伊出門，伊才到門口就被抓
    ，所以伊懷疑是吳立仁叫警察來抓伊，所以伊想害吳立仁才
    這樣說。伊沒有賣毒品，扣案帳冊是用來記自己的開銷，包
    含伊買毒品的欠款，有些與毒品無關的生活花費也會記云云
    （見訴字卷第79、81至84、92頁）。然倘若被告岑學為於警
    詢、偵訊中係因懷疑被告吳立仁通風報信，致己遭警逮捕，
    有意報復被告吳立仁，其大可直接偽稱其向被告吳立仁購買
    毒品，扣案毒品均是向被告吳立仁購得云云，何須詳盡交代
    其為被告吳立仁送交毒品給買家並記帳、扣案帳冊及標籤紙
    內文字代表之意義、扣案行動電話內簡訊係與吳立仁會帳等
    細節，一併陷己於販賣毒品罪責之追訴處罰風險中？且被告
    岑學為於偵訊及本院審理中供稱：扣案帳冊內記載「更換煞
    車油」是伊買毒品，「輪胎」代表軟的就是海洛因，「鋁圈
    」代表硬的就是安非他命，「眼鏡」、「眼」都是指伊自己
    ，扣案標籤紙上書寫之「山」、「眼鏡」都是代表伊自己，
    「500 」、「1000」代表毒品數量，「1/2 」是半天的量，
    「1/4 」是1 （毒）比4 （糖），「1/8 」是8 分之1 錢，
    就是半錢的一半等語（見偵卷第7 至8 頁、訴字卷第88、91
    頁），倘若被告岑學為不曾為被告吳立仁販賣毒品並記帳，
    扣案帳冊及標籤紙均是被告岑學為為自己所寫，不須給他人
    查看或對帳，自無庸在帳冊內使用各種不同之暗語或在標籤
    紙上註記自己的姓名代號，被告岑學為此部分所述，顯與經
    驗法則有違，核屬迴護被告吳立仁及為圖己身脫罪之虛偽陳
    述。是被告2 人及其等辯護人執此為據，否認犯罪云云，洵
    不足採。
(四)綜上，被告吳立仁、岑學為共同於前揭時、地販賣價值1,00
    0 元之甲基安非他命1 包給證人黃永發，並收取價金1,000
    元之事實，即堪認定。被告吳立仁、岑學為前開所辯各節，
    核均屬事後卸責之詞，不足採信。被告吳立仁、岑學為各自
    之辯護人所為之辯護亦不足為被告2 人有利之認定。此部分
    事證明確，被告2 人共犯如犯罪事實二所示之犯行亦堪認定
    ，應予依法論科。被告2 人及其等各自之辯護人固請求傳訊
    第三人李昕，然第三人李昕於本案之陳述未經本院採為認定
    事實有無之依據，且與本件如犯罪事實二所示犯罪無直接關
    連，自無傳訊之必要，附此敘明。
四、論罪科刑：
(一)本件被告2 人行為後，毒品危害防制條例於98年5 月20日修
    正公布，並於98年11月20日生效施行。是本案應依刑法第2
    條第1 項「按行為後法律有變更者，適用行為時之法律，但
    行為後之法律有利於行為人者，適用最有利於行為人之法律
    」之規定，依「從舊從輕」原則而為比較。查本件被告2 人
    行為時之毒品危害防制條例第4 條第2 項規定「製造、運輸
    、販賣第二級毒品者，處無期徒刑或7 年以上有期徒刑，得
    併科新臺幣7 百萬元以下罰金。」，修正後則規定：「製造
    、運輸、販賣第二級毒品者，處無期徒刑或7 年以上有期徒
    刑，得併科新臺幣1 千萬元以下罰金。」，核修正後之規定
    ，得併科之罰金顯已提高，應以被告2 人行為時之規定較為
    有利。
(二)按甲基安非他命為毒品危害防制條例第2 條第2 項第2 款所
    明定之第二級毒品。是就犯罪事實一所示部分，核被告吳立
    仁所為，係犯修正前毒品危害防制條例第4 條第2 項販賣第
    二級毒品罪。就犯罪事實二所示部分，核被告吳立仁、岑學
    為所為，均係犯修正前毒品危害防制條例第4 條第2 項販賣
    第二級毒品罪。就犯罪事實二部分，被告吳立仁、岑學為間
    有犯意聯絡及行為分擔，應論以共同正犯。被告吳立仁於犯
    罪事實一所示部分持有甲基安非他命後進而販賣；被告吳立
    仁、岑學為於犯罪事實二所示部分持有甲基安非他命後進而
    販賣，其持有之低度行為，分別為販賣之高度行為所吸收，
    均不另論罪。被告吳立仁所犯上開2 罪，犯意各別，行為互
    殊，應予分論併罰。被告吳立仁前於97年間因施用毒品、偽
    造文書案件，經本院97年度審簡字第5959號判決分別判處有
    期徒刑4 月、4 月，定應執行有期徒刑6 月，嗣經上訴駁回
    而確定，於98年7 月10日易科罰金執行完畢；被告岑學為前
    於94年間因施用毒品案件，為本院94年度訴字第3166號判決
    判處有期徒刑10月確定；復於95年間因詐欺案件，經本院95
    年度簡字第1137號判決判處有期徒刑4 月確定，經裁定應執
    行有期徒刑1 年確定；又於95年間因施用毒品案件，經本院
    95年度訴字第635 號判決分別判處有期徒刑10月、3 月，定
    應執行有期徒刑1 年確定，嗣經減刑並定應執行有期徒刑6
    月確定，上開各罪接續執行，於96年9 月30日縮刑期滿執行
    完畢等情，分別有其2 人之臺灣高等法院被告前案紀錄表在
    卷可稽，被告吳立仁受徒刑執行完畢後，5 年以內故意再犯
    如犯罪事實一、二所示有期徒刑以上之2 罪；被告岑學為受
    徒刑執行完畢後，5 年以內故意再犯如犯罪事實二所示有期
    徒刑以上之罪，均為累犯，俱應依刑法第47條第1 項之規定
    加重其刑。爰審酌被告2 人明知甲基安非他命屬第二級毒品
    ，依法不得販賣，竟無視政府杜絕毒品犯罪禁令，意圖營利
    販賣甲基安非他命，戕害國民身心健康，欠缺守法觀念，犯
    罪所生危害非輕，且犯後均矢口否認犯行，未見悔改之意，
    兼衡考量被告吳立仁販賣甲基安非他命之對象為同一人，次
    數共為2 次，且就犯罪事實二所示部分之犯行，居於支配主
    導地位，被告岑學為販賣甲基安非他命之犯行僅有1 次，且
    非主導者，及其等販賣甲基安非他命之數量尚微，另考量其
    2 人前科素行、犯罪動機、目的、手段、生活狀況、智識程
    度、犯罪所生危害等一切情狀，分別量處如主文所示之刑，
    並就被告吳立仁部分定其應執行刑，以示懲儆。
(三)以營利為目的販入毒品，經多次販賣後，持有剩餘毒品被查
    獲，其各次販賣毒品行為，固應併合處罰。惟該持有剩餘毒
    品之低度行為，應僅為最後一次販賣毒品之高度行為所吸收
    ，不另論罪，故就該查獲之剩餘毒品，祇能於最後一次之販
    賣毒品罪宣告沒收銷燬，不得於各次販賣毒品罪均宣告沒收
    銷燬（最高法院99年度臺上字第7 號、98年度臺上字第3337
    號、98年度臺上字第3471號、98年度臺上字第3823號判決意
    旨參照）。查扣案如附表編號2 所示之晶體4 包，經送高雄
    醫學大學附設中和紀念醫院檢驗結果，確均為甲基安非他命
    無訛，有該醫院檢驗報告4 紙可參（見偵卷第42至45頁），
    且各該包裝袋因殘留微量甲基安非他命，無析離之實益，應
    視為毒品之一部分，與毒品併同處分。而被告岑學為供稱：
    扣案海洛因及安非他命除少部分海洛因是伊自己施用外，其
    他是伊要賣給毒品買家的，毒品都是吳立仁提供給伊等語（
    見警卷第4 頁），足認扣案如附表編號2 所示之甲基安非他
    命4 包均係被告吳立仁以不詳方式販入並於如犯罪事實一、
    二所示時、地販出予證人黃永發後，所剩餘之毒品，依前揭
    說明，自應依毒品危害防制條例第18條第1 項前段之規定，
    在被告吳立仁所犯如犯罪事實二所示最後1 次販賣第二級毒
    品之罪刑及定執行刑、被告岑學為所犯如犯罪事實二所示販
    賣第二級毒品罪刑項下宣告沒收銷燬之。又扣案如附表編號
    3 至4 所示之物均為被告岑學為所有，其中編號3 所示電子
    磅秤1 台是其販賣毒品時用以秤毒品重量所用之物，編號4
    所示之毒品分裝鏟1 支是其用以分裝甲基安非他命所用之物
    ，依一般經驗法則，被告吳立仁、岑學為於共犯如犯罪事實
    二所示之販賣第二級毒品罪時，應係使用如附表編號3 至4
    所示之物分裝欲販售給證人黃永發之甲基安非他命並秤重，
    足認如附表編號3 至4 所示之物為被告2 人共犯如犯罪事實
    二所示之罪所用之物，自應依毒品危害防制條例第19條第1
    項規定及共同正犯責任共同原則，分別在被告吳立仁、岑學
    為所犯如犯罪事實二所示之罪項下及被告吳立仁定執行刑項
    下宣告連帶沒收。另未扣案如犯罪事實一所示被告吳立仁販
    賣甲基安非他命所得500 元，應依毒品危害防制條例第19條
    第1 項之規定，於其所犯如犯罪事實一所示之罪及應執行刑
    項下宣告沒收，如全部或一部不能沒收時，以其財產抵償之
    。未扣案如犯罪事實二所示被告2 人共同販賣甲基安非他命
    所得1,000 元，應依毒品危害防制條例第19條第1 項規定及
    共同正犯責任共同原則，於被告2 人所犯如犯罪事實二所示
    之罪刑及被告吳立仁應執行刑項下宣告連帶沒收，如全部或
    一部不能沒收時，以被告2 人之財產連帶抵償之。
(四)扣案如附表編號1 所示之粉末6 包，經法務部調查局鑑驗結
    果，固均含第一級毒品海洛因之成分，有法務部調查局濫用
    藥物實驗室98年11月17日調科壹字第09823031071 號鑑定書
    1 紙可參（見偵卷第46頁），然與本案販賣甲基安非他命之
    犯行無關，應由檢察官另為適法之處理，爰不予宣告沒收銷
    燬。又扣案如附表編號5 至6 所示之物均為被告岑學為所有
    ，編號5 所示之帳簿3 本係其用以記錄毒品買家購買甲基安
    非他命所用之物，編號6 所示標籤紙1 張上數字分別代表毒
    品數量、毒品與糖之比例，編號7 所示其中摩托羅拉牌行動
    電話1 支為被告吳立仁所有，被告岑學為曾於98年10月15日
    發送簡訊至該摩托羅拉牌行動電話內，與被告吳立仁對帳，
    至扣案該行動電話內含之未開通之SIM 卡1 張，係被告吳立
    仁提供予被告岑學為使用等情，固據被告岑學為供述如前。
    且上開帳簿、標籤紙及摩托羅拉牌行動電話內之簡訊內容固
    可佐證被告岑學為於警詢、偵訊陳稱有為被告吳立仁送交毒
    品給買家並記帳、與被告吳立仁會帳等自白之可信性，然卷
    內並無證據顯示該等帳簿、標籤紙、摩托羅拉牌行動電話及
    內含之未開通SIM 卡係供被告2 人共犯如犯罪事實二所示之
    罪時所用之物。再者，扣案如附表編號8 所示之SANTEC牌行
    動電話1 支及門號0000 -000000號SIM 卡1 張，固據被告岑
    學為供稱係其用以交易毒品聯絡毒品買家所用之物，然該行
    動電話及SIM 卡為第三人陳柏文申請後，交給其女友母親方
    亭懿使用，再由方亭懿出借給其男友徐崑峰之友人即被告吳
    立仁使用，業據證人陳柏文、方亭懿、被告吳立仁陳述在卷
    （見警卷第74頁反面、95至96、136 至137 頁），應非被告
    2 人所有。且本件證人黃永發於前揭如犯罪事實二所示時、
    地向被告2 人購買甲基安非他命之前，係要求證人劉文康撥
    打電話予被告吳立仁，卷內亦無證據顯示被告岑學為有持用
    如附表編號8 所示之行動電話及SIM 卡與證人黃永發、劉文
    康聯繫販毒一事。另扣案如附表編號9 所示之LG牌行動電話
    及SIM 卡1 張，固為被告吳立仁所有，然與本案犯罪事實無
    關。至被告吳立仁持用之門號0000-000000 號SIM 卡及搭配
    之行動電話固為供其犯如犯罪事實一、二所示之罪所用之物
    ，然均未扣案，亦無證據顯示尚仍存在，為免將來執行之困
    難，爰均不予宣告沒收。
據上論斷，應依刑事訴訟法第299 條第1 項前段，毒品危害防制
條例第4 條第2 項、第18條第1 項前段、第19條第1 項，刑法第
11條、第2 條第1 項前段、第28條、第47條第1 項、第51條第5
款，判決如主文。
本案經檢察官陳俊宏到庭執行職務。
中    華    民    國   100    年    4     月    25    日
                  刑事第十七庭  審判長法  官  陳培維
                                      法  官  余銘軒
                                      法  官  毛妍懿
以上正本證明與原本無異。
如不服本判決應於收受送達後10日內向本院提出上訴書狀，並應
敘述具體理由；如未敘述上訴理由者，應於上訴期間屆滿後20日
內向本院補提理由書（均須按他造當事人之人數附繕本）「切勿
逕送上級法院」。
中    華    民    國   100    年    5     月    2     日
                                      書記官  林晏光
附錄本案論罪科刑法條：
毒品危害防制條例第4條（修正前）
製造、運輸、販賣第一級毒品者，處死刑或無期徒刑；處無期徒
刑者，得併科新臺幣1 千萬元以下罰金。
製造、運輸、販賣第二級毒品者，處無期徒刑或7 年以上有期徒
刑，得併科新臺幣7 百萬元以下罰金。
製造、運輸、販賣第三級毒品者，處5 年以上有期徒刑，得併科
新臺幣5 百萬元以下罰金。
製造、運輸、販賣第四級毒品者，處3 年以上10年以下有期徒刑
，得併科新臺幣3 百萬元以下罰金。
製造、運輸、販賣專供製造或施用毒品之器具者，處1 年以上7
年以下有期徒刑，得併科新臺幣1 百萬元以下罰金。
前五項之未遂犯罰之。
附表：
┌──┬────────────────────────┐
│編號│扣案物                                          │
├──┼────────────────────────┤
│1   │海洛因6 包（合計毛重4.4 公克），合計淨重4.02公克│
│    │（空包裝總重1.74公克），純度23.57 ％，純質淨重0.│
│    │95公克                                          │
├──┼────────────────────────┤
│2   │甲基安非他命4 包（總毛重5.22公克）：            │
│    │標示毛重0.25公克，驗前淨重0.032 公克，驗後淨重│
│    │   0.027 公克。                                 │
│    │標示毛重0.32公克，驗前淨重0.099公克，驗後淨重 │
│    │  0.094 公克。                                  │
│    │標示毛重1.36公克，驗前淨重1.153 公克，驗後淨重│
│    │  1.148 公克。                                  │
│    │標示毛重3.29公克，驗前淨重3.037 公克，驗後淨重│
│    │  3.032 公克。                                  │
├──┼────────────────────────┤
│3   │電子磅秤1台                                     │
├──┼────────────────────────┤
│4   │毒品分裝鏟1支                                   │
├──┼────────────────────────┤
│5   │帳簿3本                                         │
├──┼────────────────────────┤
│6   │分裝毒品標籤紙1張（上有標示價錢、數量）         │
├──┼────────────────────────┤
│7   │摩托羅拉牌行動電話1 支（序號：000000000000000 號│
│    │，未開通之SIM 卡1 張，卡號000000000000000 號）  │
├──┼────────────────────────┤
│8   │SANTEC牌行動電話1 支（序號0 ，含門號0000-000000 │
│    │號SIM 卡1 張）                                  │
├──┼────────────────────────┤
│9   │LG牌行動電話1 支（序號：000000000000000 號，含門│
│    │號0000-000000 號SIM 卡1 張）                    │
└──┴────────────────────────┘